臺灣高雄地方法院刑事判決　　　　　　　　　　　　　九十年度訴字第二五三九號
　　公　訴　人　臺灣高雄地方法院檢察署檢察官
　　被　　　告　甲○○
右列被告因偽造文書等案件，經檢察官提起公訴（九十年度偵字第一七五七一號），
本院判決如左：
    主    文
甲○○竊盜，處有期徒刑伍月，如易科罰金，以佰元折算壹日；又行使偽造私文書
，足以生損害於他人，處有期徒刑陸月，如易科罰金，以佰元折算壹日，偽造之信
用卡簽帳單持卡人存根聯壹張，及偽造之信用卡簽帳單特約商店存根聯、發卡銀行存
根聯上之「乙○○」署押各壹枚，均沒收。應執行有期徒刑拾月，如易科罰金，以
佰元折算壹日，偽造之信用卡簽帳單持卡人存根聯壹張，及偽造之信用卡簽帳單特約
商店存根聯、發卡銀行存根聯上之「乙○○」署押各壹枚，均沒收。
    事    實
一、甲○○於民國九十年八月二十七日日沒前之下午五時四十分許，因見高雄市○○
    區○○街三一六號透天住宅大門未鎖，竟意圖為自己不法之所有，開啟該住宅大
    門、無故侵入屋內，並徒手竊取住戶乙○○置於一樓樓梯旁、內有現金新臺幣（
    下同）六、七百元、全民健康保險卡二張及卡號00000000000000
    00號聯邦商業銀行信用卡一張之皮包，得手後旋前往高雄市三民區三鳳宮，將
    其中乙○○所有、卡號0000000000000000號聯邦商業銀行信用
    卡據為已有，將皮包及其他物品棄置該處公共廁所垃圾桶內；另基於意圖為自己
    不法利益之概括犯意，先於同日晚間七時十九分許，持前揭乙○○所有、卡號0
    000000000000000號聯邦商業銀行信用卡，至高雄市○○區○○
    路八十二號、大統百貨企業股份有限公司（以下簡稱大統百貨公司）鹽埕分公司
    即「大新百貨公司」二樓刷卡購買總價二千五百五十元、百帝牌男性上衣及長褲
    各一件，並偽造「乙○○」之署押於簽帳單上（含持卡人存根聯上署押一枚及特
    約商店存根聯、發卡銀行存根聯上由顧客存根聯複寫部分之署押二枚，共三枚）
    ，表示「乙○○」確認與大統百貨公司間買賣付款方式暨金額，及向發卡之聯邦
    商業銀行表示「乙○○」依雙方信用卡契約簽帳消費、請求發卡銀行依約代墊該
    筆消費款項，又將偽造完成之簽帳單交付予該大統百貨公司鹽埕分公司二樓結帳
    櫃臺職員丁○○供核對該信用卡背面之「乙○○」署押以行使之，致大統百貨公
    司陷於錯誤，未向其收取消費款項即將該男性上衣、長褲交付甲○○，並致聯邦
    商業銀行陷於錯誤，由該行先行代墊該筆消費款項後，再向信用卡真正名義人乙○○請求清償該筆消費款項，足以生損害於大統百貨公司、聯邦商業銀行、信用
    卡名義人乙○○之財產權益及財團法人聯合信用卡處理中心（以下簡稱聯合信用
    卡中心）處理信用卡簽帳之正確性；同日晚間八時二十分許，甲○○承前意圖為
    自己不法利益之概括犯意，再持前揭乙○○所有、卡號00000000000
    00000號聯邦商業銀行信用卡在大統百貨公司鹽埕分公司二樓為不知情之同
    行友人丙○○刷卡購買總價一萬三千元、喜美牌女性上衣四件及裙子二件；嗣因
    大統百貨公司鹽埕分公司結帳櫃臺職員丁○○為處理甲○○第二次交易，再次將
    該信用卡刷過刷卡機、傳送信用卡資料並與聯合信用卡中心聯繫以取得授權碼、
    列印簽帳單時，聯合信用卡中心回傳「非常卡」訊息，丁○○乃以電話詢問聯邦
    商業銀行，經聯邦商業銀行告知該卡業經持卡人掛失停用，始報警當場查獲上情
    。
二、案經乙○○訴由高雄市政府警察局鹽埕分局報請臺灣高雄地方法院檢察署檢察官
    偵查起訴。
    理    由
一、訊據被告甲○○固不否認於右揭時、地持告訴人乙○○所有、卡號000000
    0000000000號聯邦商業銀行信用卡，至高雄市○○區○○路八十二號
    大統百貨公司鹽埕分公司二樓刷卡購買總價二千五百五十元、百帝牌男性上衣及
    長褲各一件，並偽造「乙○○」之署押於簽帳單上（含持卡人存根聯上署押一枚
    及特約商店存根聯、發卡銀行存根聯上由顧客存根聯複寫部分之署押二枚，共三
    枚），又將偽造完成之簽帳單交付予該大統百貨公司鹽埕分公司二樓結帳櫃臺職
    員丁○○供核對該信用卡背面之「乙○○」署押以行使之，致大統百貨公司陷於
    錯誤，未向其收取消費款項即將該等男性衣褲交付甲○○，並致聯邦商業銀行陷
    於錯誤，由該行先行代墊該筆消費款項後，再向信用卡真正名義人乙○○請求清
    償該筆消費款項，足以生損害於大統百貨公司、聯邦商業銀行、信用卡名義人乙○○之財產權益及聯合信用卡中心處理信用卡簽帳之正確性，同日晚間八時二十
    分許，其再持前揭信用卡在大統百貨公司鹽埕分公司二樓為不知情之同行友人丙○○刷卡購買總價一萬三千元、喜美牌女性上衣四件及裙子二件，嗣因大統百貨
    公司鹽埕分公司結帳櫃臺職員丁○○為處理其第二次交易，再次將該信用卡刷過
    刷卡機時，聯合信用卡中心回傳「非常卡」訊息，丁○○乃以電話詢問聯邦商業
    銀行，經聯邦商業銀行告知該卡業經持卡人掛失停用，而報警當場查獲等情；然
    辯稱：其並未於九十年八月二十七日日沒前之下午五時四十分許，無故侵入高雄
    市○○區○○街三一六號透天住宅，徒手竊取告訴人乙○○置於一樓樓梯旁、內
    有現金六、七百元、全民健康保險卡二張及卡號00000000000000
    00號聯邦商業銀行信用卡一張之皮包，該告訴人所有、卡號00000000
    00000000號聯邦商業銀行信用卡乃其於九十年八月二十七日下午五時許
    在高雄市○○區○○街三一六號附近地面拾獲，因其罹患精神分裂症、神智不清
    ，始胡亂持該信用卡至大統百貨公司鹽埕分公司二樓刷卡消費，至其於警、偵訊
    中所言，因其罹患精神分裂症，俱不實在云云。
二、經查：
（一）被告於九十年八月二十七日日沒前之下午五時四十分許，因見高雄市○○區○○街三一六號透天住宅大門未鎖，竟意圖為自己不法之所有，開啟該住宅大門
      、無故侵入屋內，並徒手竊取告訴人乙○○置於一樓樓梯旁、內有現金六、七
      百元、全民健康保險卡二張及卡號0000000000000000號聯邦
      商業銀行信用卡一張之皮包，得手後旋前往高雄市三民區三鳳宮，將其中乙○○所有、卡號0000000000000000號聯邦商業銀行信用卡據為
      已有，將皮包及其他物品棄置該處公共廁所垃圾桶內；另基於意圖為自己不法
      利益之概括犯意，先於同日晚間七時十九分許，持前揭告訴人所有、卡號00
      00000000000000號聯邦商業銀行信用卡，至高雄市○○區○○
      路八十二號大統百貨公司鹽埕分公司二樓刷卡購買總價二千五百五十元、百帝
      牌男性上衣及長褲各一件，並偽造「乙○○」之署押於簽帳單上（含持卡人存
      根聯上署押一枚及特約商店存根聯、發卡銀行存根聯上由顧客存根聯複寫部分
      之署押二枚，共三枚），又將偽造完成之簽帳單交付予該大統百貨公司鹽埕分
      公司結帳櫃臺職員丁○○供核對該信用卡背面之「乙○○」署押以行使之，致
      大統百貨公司陷於錯誤，未向其收取消費款項即將該男性上衣、長褲交付甲○○，並致聯邦商業銀行陷於錯誤，由該行先行代墊該筆消費款項後，再向信用
      卡真正名義人乙○○請求清償該筆消費款項，足以生損害於大統百貨公司、聯
      邦商業銀行、信用卡名義人乙○○之財產權益及聯合信用卡中心處理信用卡簽
      帳之正確性，同日晚間八時二十分許，甲○○承前意圖為自己不法利益之概括
      犯意，再持前揭聯邦商業銀行信用卡在大統百貨公司鹽埕分公司為不知情之同
      行友人丙○○刷卡購買總價一萬三千元、喜美牌女性上衣四件及裙子二件，嗣
      因大統百貨公司鹽埕分公司結帳櫃臺職員丁○○再次將該信用卡刷過刷卡機，
      聯合信用卡中心回傳「非常卡」訊息，丁○○乃以電話詢問聯邦商業銀行，經
      聯邦商業銀行告知該卡業經持卡人掛失停用，而為警當場查獲之事實，業據被
      告於警、偵訊中坦認不諱，核與告訴人乙○○、證人即在場人丁○○、丙○○
      於警訊、本院審理中指陳情節相符，並有信用卡簽帳單持卡人存根聯、贓物認
      領保管收據附卷可稽。
（二）被告雖一再辯稱其持以刷卡購物之告訴人所有、卡號00000000000
      00000號聯邦商業銀行信用卡係其於九十年八月二十七日下午五時許在告
      訴人位於高雄市○○區○○街三一六號透天住宅附近地面拾獲，因其罹患精神
      分裂症、神智不清，始胡亂持該信用卡至大統百貨公司鹽埕分公司二樓刷卡消
      費，其於警、偵訊中所言，因其罹患精神分裂症，俱不實在云云，然並無證據
      足認被告於警訊中之供述非出於自由意志或係遭強暴、脅迫、利誘、詐欺、疲
      勞訊問等不正方法後所為，依刑事訴訟法第九十八條之規定，已非不得作為證
      據，且被告於檢察官偵訊中亦坦認侵入告訴人住宅竊取信用卡後持以至大統百
      貨公司鹽埕分公司刷卡消費等節，是被告於警偵訊之供述，係出於自願，已堪
      認定；而被告僅係因常在外遊蕩，經診斷疑為精神分裂症，此經本院職權查證
      屬實，有財團法人長庚紀念醫院高雄分院（九一）長庚院高字第一四一號覆函
      暨病歷影本在卷可考，參諸被告當日晚間八時許，非唯持告訴人之信用卡刷卡
      消費，且先以電話邀約友人丙○○一同前往，消費前並曾仔細挑選、試穿擬購
      買之衣褲，要求修改長褲長度，復在簽帳單上仿告訴人信用卡上署押以直式書
      寫告訴人姓名「乙○○」，甚且告知友人丙○○其持有他人之信用卡，願為丙○○刷卡購買所挑選之衣物，且被告持卡消費時神態正常，並無精神不佳、恍
      惚情狀，此均經證人丁○○、丙○○證述纂詳，並有信用卡簽帳單持卡人存根
      聯立卷可資佐憑，被告於警訊中亦明確表明希望通知配偶吳燕妮到場等情，並
      在訊問後親自簽名捺指紋，足認被告行為時暨警訊中意識清楚，顯無心神喪失
      、精神耗弱情事，被告所辯，要屬卸責之詞，委不足採。
（三）綜上，被告所辯洵無可採，本件事證已臻明確，其犯行堪以認定，應依法論科
      。
三、按持信用卡交易方式，係信用卡持卡人於買賣契約給付價金過程中，向特約商店
    提示信用卡，經特約商店據以向聯合信用卡中心取得授權碼、確認該信用卡之真
    正、有效性並製作簽帳單，由持卡人在簽帳單上簽名，確認「信用卡名義人以信
    用方式付款暨交易金額、該筆消費款項將由該信用卡發卡銀行先行墊付、持卡人
    無庸現時給付現金」後，再由特約商店核對該持卡人署押與信用卡背面名義人署
    押之一致性，核對通過特約商店即將該簽帳單送交聯合信用卡中心請款並轉知發
    卡銀行撥款；故簽帳單乃信用卡名義人用以確認與特約商店間交易之付款方式及
    金額，並表彰係信用卡名義人與特約商店進行交易，復具有信用卡名義人請求發
    卡銀行依雙方信用卡契約約定先行代墊消費款項之意思，為表示一定意思之文書
    。從而，信用卡名義人以外之人冒用信用卡名義人之名義在信用卡簽帳單上簽名
    ，非僅構成刑法第二百十七條第一項之偽造署押罪，應構成刑法第二百十條之偽
    造私文書罪，行為人在偽造私文書即簽帳單之後，持向特約商店確認交易付款方
    式、金額，並經由特約商店轉向發卡銀行請求依約代墊該筆消費款項，自屬行使
    偽造私文書之行為。又本件被告甲○○持告訴人乙○○之聯邦商業銀行信用卡至
    大統百貨公司鹽埕分公司二樓刷卡購物消費，復於簽帳單上偽簽「乙○○」署押
    而據以行使，致大統百貨公司陷於錯誤，誤認其有權以該信用卡表彰之信用消費
    而未向其收取消費款項即將其所購男性衣、褲交付之，並致聯邦商業銀行陷於錯
    誤，誤認係乙○○依雙方信用卡契約請求該行先行代墊該筆二千五百五十元之消
    費款項、嗣後乙○○將依約清償該筆款項，其係使用詐術甚明，並致大統百貨公
    司、聯邦商業銀行陷於錯誤，因而獲取無庸給付該筆二千五百五十元消費款項之
    財產上不法利益。再被告甲○○持告訴人乙○○之聯邦商業銀行信用卡至大統百
    貨公司鹽埕分公司二樓刷卡購物消費，復於簽帳單上偽簽「乙○○」署押而據以
    行使，致大統百貨公司、聯邦商業銀行先後陷於錯誤而交付商品及先行墊支簽帳
    款，前皆論及，自足以生損害於大統百貨公司、聯邦商業銀行、信用卡名義人乙○○之財產權益及聯合信用卡中心處理信用卡簽帳之正確性。
四、核被告甲○○所為，係犯刑法第三百二十條第一項之普通竊盜罪、第三百零六條
    第一項之無故侵入他人住宅罪、第二百十六條、第二百十條之行使偽造私文書罪
    、第三百三十九條第二項、第一項、第三項之詐欺得利罪既遂罪與詐欺得利未遂
    罪。被告甲○○使用詐術，獲取無庸給付該筆二千五百五十元消費款項之財產上
    不法利益，業如前述，公訴意旨認被告甲○○所為涉犯刑法第三百三十九條第一
    項詐欺取財罪，尚有未洽，惟其基本事實同一，本院自應予審理，並依刑事訟訴
    法第三百條之規定，變更起訴法條。被告甲○○於短時間內在同一地點二度持告
    訴人之信用卡刷卡消費，所犯詐欺得利犯行，時間緊接，方法相同，均觸犯構成
    要件相同之罪，顯係基於概括犯意反覆為之，為連續犯，應論以較重之刑法第三
    百三十九條第二項、第一項詐欺得利罪既遂罪，並依刑法第五十六條之規定加重
    其刑。又被告甲○○於簽帳單上偽造「乙○○」署押之行為，係偽造私文書之部
    分行為，又其於偽造私文書後復持以行使，其偽造之低度行為應為行使之高度行
    為所吸收，均不另論罪。被告所犯竊盜罪及無故侵入他人住宅罪間，有方法目的
    、原因結果之牽連關係，依刑法第五十五條後段之規定，應從較重之竊盜罪處斷
    ；被告所犯行使偽造私文書罪及連續詐欺得利既遂罪間，亦有方法目的、原因結
    果之牽連關係，依刑法第五十五條後段之規定，應從較重之行使偽造私文書罪處
    斷。又被告所犯前開竊盜及行使偽造私文書罪二罪，犯意各別，罪名互殊，應予
    分論併罰。爰審酌被告僅曾因犯竊盜罪經判處罰金，素行尚稱良好，有臺灣高等
    法院被告全國前案紀錄表、臺灣高雄地方法院被告院內索引卡紀錄表、臺灣高雄
    地方法院檢察署刑案資料查註紀錄表可按，正值壯年竟萌貪念侵入他人住宅竊取
    信用卡並盜用之，不思合法途徑獲得財富，惡性非輕，犯後猶一再飾詞狡辯，顯
    無悔意，但告訴人所受損害非鉅等一切情狀，分別量處如主文所示之刑，並諭知
    易科罰金之折算標準，及定其應執行刑，以資懲儆。
五、至被告甲○○偽造之信用卡簽帳單持卡人存根聯，係被告所有且供犯罪所有之物
    ，已據被告供明在卷，雖未扣案，但無證據證明業已滅失，仍應依刑法第三十八
    條第一項第二款規定宣告沒收，其上偽造之「乙○○」署押一枚，因該簽帳單之
    持卡人存根聯一張業已沒收，爰不另為沒收之諭知；又前開信用卡簽帳單特約商
    店存根聯、發卡銀行存根聯各一張，因已交付各該特約商店、發卡銀行，非屬被
    告所有，爰不為沒收之諭知，但其上偽造之「乙○○」署押共二枚，不問屬於犯
    人與否，均應依刑法第二百十九條之規定宣告沒收之。
據上論斷，應依刑事訴訟法第二百九十九條第一項前段、第三百條，刑法第五十六條
、第三百二十條第一項、第三百零六條第一項、第二百十六條、第二百十條、第三百
三十九條第二項、第一項、第五十五條、第五十一條第五款、第十款、第四十一條第
一項、第二項、第三十八條第一項第二款、第二百十九條，罰金罰鍰提高標準條例第
一條前段、第二條，判決如主文。
本案經檢察官楊碧瑛到庭執行職務。
中      華      民      國    九十一    年      二      月    二十二    日
                              臺灣高雄地方法院刑事第三庭
                                      法  官  洪  文  慧
右正本證明與原本無異。
如不服本判決，應於判決送達後十日內，向本院提出上訴狀。
                                      書記官  蔡  維  容
中      華      民      國    九十一    年      二      月    二十五    日
